臺灣臺北地方法院民事判決　　　　　　 93年度勞訴字第149號
原　　　告　丁○○
　　　　　　丙○○
　　　　　　戊○○
　　　　　　甲○○
　　　　　　　　　　六號五樓
前四人共同
訴訟代理人　連鳳翔律師
被　　　告　銥光科技股份有限公司
　　　　　　　　　　四樓之四
法定代理人　乙○○
訴訟代理人　莊秀銘律師
　　　　　　甘義平律師
　　　　　　姚本仁律師
上列當事人間給付業績獎金等事件，本院於民國九十四年一月十
一日言詞辯論終結，判決如下：
    主  文
原告之訴及假執行之聲請均駁回。
訴訟費用由原告負擔。
    事  實
甲、原告方面：
壹、聲明：
一、被告應給付原告丁○○新台幣（下同）二十三萬八千元、原
    告丙○○二十三萬八千元、原告戊○○二十二萬五千元、原
    告甲○○二十萬二千元，及均自起訴狀繕本送達翌日即民國
    九十三年九月八日起至清償日止，按年息百分之五計算之利
    息。
二、原告等願供擔保，請准予宣告假執行。
貳、陳述：
一、原告等四人於九十一年十一月間先後與被告公司訂立勞動契
    約，原告分別擔任業務人員。原告等於面試應徵時，被告即
    口頭允諾至少保障發放一個月薪資作為年終獎金。又被告為
    激勵原告等拓展業務以利公司整體營收，復允諾將於九十二
    年度起，以每季個人業績盈餘，提撥金額若干以為業績獎金
    ，並提出「銥光科技股份有限公司業績獎金計算及發放原則
    」擬稿說明，為業務獎金發放規範，之後因業績發放規範遲
    未能確切定案公布，被告公司內部管理階層於九十二年十月
    間商議初步定案「以年度稅後盈餘之一成金額為業績獎金，
    並追溯至九十二年一月一日實施。」，嗣被告公司原負責人
    張力平即告知原告等人上揭決議事項。之後被告公司負責人
    更換，由乙○○接任，伊於九十二年十二月間亦向原告等允
    諾將於九十三年一月五日，依上揭決議提撥一成盈餘發放業
    績獎金。不料被告於九十二年十一月、十二月間卻以「業務
    性質變更有減少勞工必要，又無適當工作可供安置」為由，
    陸續將原告等四人解僱，然仍對外另行召募員工三名為同性
　　質業務工作。惟將原告等資遣後，被告卻藉詞拒絕給付先前
  　承諾發放之年終獎金及業務獎金款項。依勞動基準法第二十
    九條規定及勞動契約，請求被告給付如訴之聲明所示金額。
二、被告公司於九十三年一月九日始變更負責人「乙○○」，則
    依法「乙○○」以負責人名義所為之行為，應於十三年一月
    九日之後始對外生效力。惟離職證明書，卻於九十二年十二
　　月十九日，由「乙○○」以「負責人」名義解僱資遣原告等
　  人，則於法該解僱行為要屬無效，故原告等自得向被請求發
    給九十二年度年終獎金。被告公司原負責人「張力平」，於
　　九十三年一月九日被告公司負責人變更前，對原告等承諾之
　  相關獎金應屬有效。
三、原告等就全年工作並無過失，則依勞動基準法第二十九條規
    定，被告應給與原告等相關獎金。被告公司負責人雖由「張
    力平」變更為「乙○○」，然被告之公司整體法人格並無變
    更，於法被告當然繼受前負責人張力平時期之公司所有權利
    義務關係，而應給付原告等年終、業績獎金。
四、證人李素琴為李素雲之妹，後者為被告公司負責人乙○○之
    妻，有姻親關係，伊在公司只短暫任職，對公司整體營運並
    不清楚。伊證稱「費用是五萬元以上就要股東同意，五萬元
　　以下由負責人處理，且五萬元是指合計數」云云，係臨訟之
  　詞，不足採信。
五、被告銥光公司九十二年度稅後盈餘近八百萬元，則被告依約
    即應提撥一成（約八十萬元）予原告等以為業績獎金，並加
    發一個月之年終獎金。又按證人張力平為被告公司前任負責
　　人，知悉年終獎金、業績獎金之爭執原委，可全權決定發放
  　原則，並曾到庭證述「九十二年五月份股東會之紀錄有規定
    台灣這邊是由我負責，李素雲與公司無關，所以沒有五萬元
    限制，是指薪資超過五萬知會股東」等語，其允諾發放原告
    等相關獎金事，應屬有效。
參、證據：提出原告等之勞工保險卡及薪資證明影本、「銥光科
    技股份有限公司業績獎金計算及發放原則」擬稿、原告甲○○離職證明書影本、原告丁○○、謝佳玲、丙○○離職證明
    書影本及台北縣政府處理勞資議協調會議紀錄影本等件為證
    ，並聲請訊問證人張力平。
乙、被告方面：
壹、聲明：如主文所示。
貳、陳述：
一、原告主張其請求給付年終獎金依據，係勞動基準法第二十九
    條之規定，及被告於其應徵時曾口頭允諾至少保障發放一個
　　月薪資為年終獎金云云。惟依勞動基準法第二十九條規定，
 　 原告必須就被告於營業年度終了結算，扣除繳納稅捐彌補虧
　　損及提列股息、公基金外是否尚有盈餘？盈餘為多少？兩造
  　間勞動契約就年終獎金之約定為何？原告是否為全年工作之
    勞工？等事項負舉證責任，然原告就前開事項全未舉證以實
    其說，遽行請求給付年終獎金自無理由。
二、被告未於原告應徵時，允諾至少保障發放一個月薪資為年終
  　獎金。因原告當初至被告公司應徵時，其中丁○○、丙○○
    及甲○○三人係由公司人事兼財務主管李素雲進行面試，然
    李素雲當時未口頭允諾至少保障發放一個月薪資為年終獎金
　　。關此李素雲已到庭具結證述在卷。原告於九十二年亦非全
　  年工作之勞工，無權領取年終獎金。
三、原告主張原證四離職證明書上的法定代理人乙○○，不是當
    時被告公司之登記負責人，故對原告之解僱無效云云。然被
　　告公司前任負責人張力平，於九十二年十二月十六日即將所
　  有股權讓與現任負責人乙○○，並於同年十二月二十一日簽
    立辭職通知書，表明自即日以後，被告公司發生的事，不負
　　任何法律責任，而由乙○○隨即委由會計師辦理變更負責人
  　，故自九十二年十二月二十一日以後，公司所有事務即由乙○○負責處理，原告於起訴狀亦自承乙○○於九十二年十二
  　月間接任負責人是其依法資遣丁○○等三人自屬有效。
四、原告甲○○自九十二年九月八日起即無故未再至公司上班，
    且未辦理任何留職停薪手續，此亦經證人李素琴到庭證述在
    卷，所謂因遭公司股東李素雲惡意重傷，方辦理留職停薪以
　　息紛擾云云，純係自行杜撰之詞。被告聯繫甲○○是否返回
　  公司上班均置之不理，被告於是依勞動基準法第十二條第
    一項第六款曠職之規定予以解僱，並再次通知其前來公司領
　  取未領薪資，至同年十月底，才返回公司領取未領薪資。
五、原告於本案中之所有主張，均係聲請傳訊公司前任負責人張
    力平為其作證。惟張力平與公司現任負責人乙○○係兄弟關
　　係，因雙方經營理念不合發生爭執，方由乙○○買下張力平
  　之股權使張力平退出公司。然而張力平心有不甘又歪曲事實
    誣指乙○○及其妻李素雲涉嫌侵占公司款項，因而提出告訴
　　，致雙方現正處於極度對立狀態。其所為證詞，有所偏頗，
　  自不可採。
六、原告主張其請求給付業績獎金之依據，是原證二所示發放原
    則規定。惟被告公司業績獎金發放辦法，根本尚未定案施行
　  ，負責人乙○○亦不可能對原告為任何承諾。縱然將來依原
    告所提出之業績獎金發放原則辦理，該發放原則僅是尚未定
    案之草稿，並非兩造勞動契約內容，即使依發放原則辦法，
    依內容第二點亦限定：「領取時必須是在職員工」，並無任
　　何溯及既往之規定，自然係向將來發生效力。
七、原告稱被告公司於九十二年度稅後盈餘，依其估計應有近八
    百萬元，誠不知憑何而謂。原告既提出發放原則主張，其得
    請求業績獎金，即應依該發放原則內容先舉證被告公司每季
　　實收入貨款為多少？應扣除之公司成本、部門機動成本、貨
 　 物成本及應納稅額各為多少，方能以此計算出其所謂應發放
    之一成金額為多少？然原告就此均未舉證。被告公司九十二
　　年度稅後盈餘僅為二十二萬四千九百四十四元，並非原告所
　  稱八百萬元，更可證原告請求無理由。
參、證據：提出人員報到通知單影本乙份、讓渡書影本三份及辭
    職通知書影本二份、刑事傳票影本二份、公司基本資料影本
    乙份、業績獎金發放辦法草案影本五份及損益表影本乙份等
    件為證，並聲請訊問證人李素雲。
    理  由
一、本件原告起訴主張：原告等人於九十一年間分別與被告公司
    訂立勞動契約，原告等人於面試時，公司負責人即口頭允諾
    至少保障發放一個月薪資予原告以為年終獎金，任職期間公
    司為激勵原告等拓展業務以利公司整體營收，又允諾公司將
    於九十二年度起，以每個人業績盈餘，提撥盈餘金額若干予
    原告以為業績獎金，並提出「銥光科技股份有限公司業績獎
    金發放原則」擬稿說明以為業績獎金發放規範，後因業績放
    發放規則遲未確切定案公布，被告公司內部管理階層於九十
    二年十月間商議初步定案「以年度稅後盈餘之一成金額為業
    績獎金，並追溯至九十二年一月一日實施」，嗣被告公司前
    負責人張力平即告知原告等人上揭決議事項，接任負責人乙○○於九十一年十二月間接任後，即向原告允諾將於九十三
    年一月五日發放，但被告於九十二年十一月、十二月間卻以
    人事縮編為由，陸續將原告四人解僱，又藉詞拒絕發放年終
    獎金與業務獎金等，為此依勞動基準法第二十九條及勞動契
    約，請求被告給付如聲明所示之金額及按法定利率計算遲延
    利息之判決。
    被告則以：原告未就所請給付年終獎金而符合勞動基準法第
    二十九條規定之公司營業年度終了結算具有盈餘等事由舉證
    證明；被告公司於九十二年度稅後盈餘僅二十二萬四千九百
    四十四元，無原告所稱八百萬元情事；又被告亦未於原告應
    徵時允諾少保障發放一個月薪資為年終獎金；再原告等人於
    九十二年非全年均在職工作之勞工，並無權領取年終獎金；
    另證人張力平因與被告公司現任負責人乙○○係兄弟，但雙
    方爭執而退出公司，張力平甚至對乙○○提出刑事告訴，張
    力平在本件證述有口頭允諾發放業績獎金等之證詞自有偏頗
    等語，資為抗辯。
二、原告主張被告公司於其等應徵公司業務人員時，曾口頭允諾
    給付業績、年終獎金，而被告提前於九十二年十一、十二月
    間終止雙方間勞動契約之事實，業據原告提出各人之勞工保
    險卡影本、銥光公司業績獎金計算及發放原則影本、原告甲○○免職通知影本及其餘原告離職證明書影本等件為證。被
    告對上開證據並不爭執，惟以右揭情詞置辯。因之，兩造所
    不爭執者為：原告於九十一年間先後與被告訂立勞動契約，
    原告等人擔任公司業務人員，嗣公司人事改組，原負責人張
    力平出售股權予兄乙○○，而由乙○○接任，乙○○代表被
    告公司於九十二年十一、十二月間各別對原告表示終止雙方
    間勞動契約。兩造所爭執者為：(一)被告於原告應徵時有無允
    諾保障給付一個月年終獎金；(二)被告是否承諾提撥九十二年
    度稅後盈餘百分之十以為業績獎金等情。
三、被告於原告應徵時有無允諾保障給付一個月年終獎金：
（一）按勞動基準法第二十九條規定「事業單位於營業年度終了
      結算，如有盈餘，除繳納稅捐、彌補虧損及提列股息、公
　　　基金外，對於全年工作並無過失之勞工，應給與獎金或分
  　　配紅利。」。又依勞動基準法施行細則第十條規定，勞動
    　基準法第二條第三款所稱之其他任何名義之經常性給與，
      不包括年終獎金、競賽獎金、研究發明獎金、特殊功蹟獎
      金、久任獎金、節約燃料物料獎金及其他非經常性獎金。
      故而工資應係勞工之勞力所得，為其勞動對價而給付之經
      常性給與。倘雇主為改善勞工生活而給付非經常給與；或
      為其單方之目的，給付具有勉勵、恩惠性質之給與，即非
      為勞工之工作給付之對價，與勞動契約上之經常性給與有
      別，應不得列入工資之範疇（最高法院七十九年台上字第
      二四二號判決併參照）。因此，關於年終獎除雇主列為勞
      動契約中之條件外，勞工對此並無請求權。
（二）本件原告雖主張被告公司於應徵時口頭允諾至少發放一個
      月年終獎金，但此為被告所否認。被告聲請傳訊證人李素
      雲即公司前任人事主管到庭結證稱：「公司成立時，民國
      八十九年六、七月成立，我就與張力平兩人（經營），後
      來公司人手不足，才會應徵（召募）原告他們（指原告丁○○、丙○○、甲○○）」「我當面告訴她們要試用三個
      月，我們事後會書面通知。面談時，待遇就是個個月月薪
      二萬四千元或二萬五千元，要看會不會開車」「（有沒有
      獎金？）我沒有告訴原告獎金的事。」等語（見本院九十
      三年十二月二十八日訊問筆錄），至於另一原告戊○○，
      係由公司前負責人張力平進行面試，然於面試後通知到職
　　　之文件中亦無保障支付一個月年終獎金之記載，故兩造關
　　　於年終獎金之事，並未於勞動契約中約定，原告請求被告
  　　給付年終獎金，並非有據。
（三）原告雖引用證人張力平即被告公司前任負責人證述：「我
      面試時，四位原告都有承諾年終獎金及業績獎金」「（年
      終獎金是否要在職員工才可領取，或是離職員工也可領取
      ？）因為原告是被逼離職，所以不可歸責原告，我在職我
      是依照年資百比來發放年終獎金。九十一年年終獎金是發
      放一個月」等語（見本院九十三年十一月三十日訊問筆錄
      ），而認公司承諾發給年終獎金。然張力平為被告公司前
      任負責人，將股權讓與現任負責人即兄弟乙○○退出公司
      ，惟又對乙○○及乙○○姻親即證人李素雲提出侵占罪嫌
      刑事告訴。因之，證人張力平與證人李素雲係屬對立關係
      ，雙方各執一詞，兩造均執證人所述而各為自己有利主張
      。但如前所述，年終獎金係雇主恩惠性給與，員工對之並
　　　無請求權。原告雖以張力平在面試時承諾發放，但張力平
  　　退出公司前，未將與原告各人所為約定，訂立於勞動契約
　    內，列為保障給付項目，退出公司後始說明曾為如此承諾
      ，而其現又與被告公司法定代理人乙○○處於對立關係，
      則其稱承諾，並非全然可採。
（四）再一般年終獎金發放係以發放時在職為限。原告雖主張被
      被告公司提前於九十二年十一、十二月間惡意解僱，又因
      公司負責人乙○○於九十三年一月九日始登記完成，乙○○於九十二年間代表公司解僱無效，原告等仍屬在職云云
      。然前任負責人張力平於九十二年十二月十六日將所有股
      讓與乙○○，並於同年十二月二十一日簽立辭職書（見被
      證二），表明自離職後對公司所有事務不負法律責任等情
      ，是其於九十二年十二月二十一日辭職生效時，乙○○繼
      任為被告公司負責人，其於九十二年十二月二十九日對原
      告丁○○、戊○○、丙○○之所發離職證明書，應屬有效
      。至原告甲○○因於九十二年九月五日離職，此據證人李
      素琴即被告公司人事主管證述在卷（見本院九十三年十二
      月二十八日訊問筆錄），而前任負責人張力平於九十二年
      十月十五日發布免職通知函（見原證三），是原告四人等
      於九十三年二月間發放年終獎金均非在職員工。被告係按
      勞動基準法第十一條第四款規定終止契約，原告並未爭執
      資遣費或確認僱傭關係繼續存在，則是否惡意解僱，應非
      本件爭執重點。被告未給予九十二年度之年終獎金，並無
      違反勞動契約。
四、被告公司是否承諾提撥九十二年度稅後盈餘百分之十以為業
    績獎金：
    原告主張：被告公司曾承諾提撥稅後盈餘為業績獎金等情，
    並提出「銥光公司業績獎金計算及發放原則」稿影本與證人
    張力平證述為證。惟被告否認曾承諾按稅後盈餘發放業績獎
    金，前開發放原則尚屬草稿等情。經查，證人張力平證述：
    「（提示發放原則，問意見？）沒有確定版本是對的，但是
    有跟員工說等版本確定出來就追溯到九十二年一月發給，我
    九十二年十二月十六日離開時，版本未確定，但乙○○有說
    九十三年一月五日會發放業績獎金。」等語（見本院九十三
    年十一月三十日訊問筆錄）。是被告公司在前任負責人張力
    平在職期間，無發放業績獎金之勞動條件，應無疑義。至其
    稱乙○○同意追溯發放，則為被告所否認，張力平亦係傳述
    乙○○之說明，但無法認定乙○○已代表公司確認要追溯發
    放九十二年度之業績獎金。又被告公司證人李素琴證稱：「
    （原告主張九十二年十月間有發放業績獎金的協議？）（九
    十二年）九月間翁走了之後，張力平有發傳真給乙○○說他
    要離職，張力平說十月五日到十五日要休年假，我的認知，
    十月間他們二人沒有碰面，所以沒有定案。」等語，依此，
　  亦可認該發放原則文件尚不得為業績獎金請求之依據。另原
    告提出前開發放原則稿，亦應按內容先舉證被告公司每季實
    收入貨款為多少，應扣除之成本等，方能確認被告公司之盈
    餘，及發放實際數額，原告等僅泛稱公司有八百萬元盈餘而
    認應提撥百分之十即八十萬元，並無計算基礎，其此部分主
    張，亦不足採。
五、綜上所述，原告雖主張被告於彼等應徵時曾口頭允諾發放一
    個月年終獎金，並承諾於稅後有盈餘後給予業績獎金等情，
    均不足取。被告辯稱未曾承諾發放年終獎金，而業績獎金尚
    在草擬階段未曾實施等，應可採信。從而，原告基於勞動基
    準法第二十九條與勞動契約請求被告給付原告丁○○二十三
    萬八千元、原告丙○○二十三萬八千元、原告戊○○二十二
　　萬五千元、原告甲○○二十萬二千元，及均自起訴狀繕本送
　  達翌日即九十三年九月八日起至清償日止，按年息百分之五
    計算之利息，為無理由，不應准許。原告之訴既經駁回，其
    假執行之聲失其依據，併予駁回。
六、結論：本件原告之訴為有理由，依民事訴訟法第七十八條，
    判決如主文。
中　　華　　民　　國　　94　　年　　1　　月　 　31　　日
               　　　　勞工法庭法 官　李維心
以上正本係照原本作成
如對本判決上訴，須於判決送達後20日內向本院提出上訴狀
中　　華　　民　　國　　94　　年　　1　　月　 　31　　日
                              書記官  林梅珍
